【裁判字號】    97,簡上,122
【裁判日期】    971114
【裁判案由】    給付貨款
【裁判全文】
臺灣士林地方法院民事判決             97年度簡上字第122號
上  訴  人  欣欣企業有限公司
法定代理人  甲○○
被上訴人    金發煤氣有限公司
法定代理人  乙○○
訴訟代理人  鍾開榮律師
上列當事人間請求給付貨款事件，上訴人對於中華民國97年7 月
18日本院內湖簡易庭97年度湖簡字第745 號第一審判決提起上訴
，本院於97年11月6 日言詞辯論終結，判決如下：
    主  文
上訴駁回。
第二審訴訟費用由上訴人負擔。
    事實及理由
一、被上訴人起訴主張：上訴人自民國97年1 月2 日起至同年2
    月22日間，陸續向被上訴人訂購瓦斯，價款總計新臺幣（下
    同）19萬5,672 元。上訴人主張被上訴人2 月份所交瓦斯有
    短少44公斤部分，被上訴人已同意就該部分應予扣除1,408
    元，是上訴人尚應給付被上訴人19萬4,264 元。至上訴人另
    以被上訴人長期短少瓦斯重量合計287 萬2,320 元部分，並
    非事實，上訴人不應據此拒絕付款。為此依兩造間買賣契約
    法律關係，訴請上訴人給付19萬4,264 元，及自97年4 月2
    日起至清償日止，按年息5%計算之利息。
二、上訴人則以：上訴人自84年年中至97年1 月間，以每公斤34
    元之價格，每次6 桶、每周4 次之方式向被上訴人訂購瓦斯
    桶，前後已長達10年之久，訂貨期間每次都有數量不足之問
    題，短少數量以97年2 月13日短少44公斤情形為計算基準，
    10年間已遭詐騙287 萬2,320 元。從而，雖上訴人確有積欠
    被上訴人貨款19萬4,264 元，然被上訴人短少給付之金額已
    高達287 萬2,320 元，該債務不履行之損害賠償，上訴人於
    19萬4,264 元之範圍內主張抵銷等語，資為抗辯。
三、本件原審對於被上訴人之請求，判決被上訴人全部勝訴，上
    訴人全部聲明不服，求為判決：(一)原判決廢棄。(二)被上訴人
    於原審之訴及假執行之聲請均駁回。上訴人則聲明：駁回上
    訴人之上訴。
四、兩造不爭執之事實：
  (一)上訴人自97年1 月2 日起至同年2 月22日間，陸續向被上訴
    人訂購瓦斯，價款總計19萬5,672 元。
  (二)被上訴人於97年2 月13日交貨之瓦斯確有短少44公斤之事實
    ，被上訴人同意將積欠貨款扣除該部分價金，故上訴人結餘
    應付貨款為19萬4,264 元。
五、依上兩造主張，本件爭點應為：上訴人主張84年年中至97年
    1 月間向被上訴人購買之瓦斯亦有短少之事實，金額高達28
    7 萬2,320 元，並據以主張抵銷，是否有據？茲就此論述如
    下：
  (一)按當事人主張有利於己之事實者，就其事實有舉證之責任。
    民事訴訟法第277 條前段定有明文。本件上訴人主張84年年
    中至97年1 月間，每週4 次向被上訴人所購買之瓦斯桶，每
    次瓦斯桶均存有重量短少44公斤之瑕疵，為被上訴人所否認
    ，自應由上訴人負舉證之責。經查：
  1.上訴人前開主張，係以其於97年2 月13日將被上訴人所送之
    瓦斯桶，當場秤重，發現2 桶重量41公斤（各少9 公斤）、
    3 桶43公斤（各少7 公斤）、1 桶45公斤（少5 公斤），共
    計短少44公斤，並提出訴外人即瓦斯工陳貴生所簽立切結書
    為證，被上訴人亦不爭執97年2 月間之送貨確有上訴人主張
    之短少事實。惟97年2 月間上訴人所發現之重量不足瑕疵，
    僅為兩造間繼續性供貨契約之單一買賣行為，該次買賣瓦斯
    桶重量不足之瑕疵，尚非得逕予推論前此兩造間歷年、歷次
    之買賣，被上訴人所送瓦斯桶均存有相同之瑕疵。
  2.次查，依被上訴人所述，其瓦斯來源亦係向供應商叫貨直接
    送至上訴人指定之場所，而證人即供貨予被上訴人之同達興
    業股份有限公司（以下簡稱：同達興公司）瓦斯工人丁金鈴
    於本院結證稱：伊於93年5 、6 月間至97年7 月1 日期間任
    職同達興公司，被上訴人係同達興公司客戶，曾幫被上訴人
    灌過瓦斯。97年2 月間確有發生瓦斯短少之情形，因農曆過
    年前後是旺期，客戶很多，公司僅有2 名灌瓦斯工，有時會
    忙不過來，故未逐一複驗校正，重量短少是偶發情形，1 桶
    短少9 公斤確實是很少見之情形等語（本院卷第32頁）屬實
    ，益徵97年2 月間上訴人所送瓦斯短少重量之情形，應係非
    常態之偶發事件，上訴人執此偶發事件主張先前之送貨均有
    相同瑕疵，自非可採。
  3.雖上訴人復主張被上訴人曾承諾被查獲短少會負責云云，惟
    縱被上訴人曾為此承諾，依上訴人所述內容之客觀解釋，充
    其量僅得認被上訴人願就被查獲之數量承諾負瑕疵擔保責任
    ，尚非得逕擴張解為被上訴人因此自認歷次買賣均存有相同
    瑕疵，並同意各次買賣均減少價金或負損害賠償責任。
  4.綜上，上訴人主張兩造間84年年中至97年1 月間歷次買賣，
    被上訴人供應之瓦斯桶均存有數量不足之瑕疵，其舉證尚有
    未足，自難認為真正。
  (二)況按「買受人應按物之性質，依通常程序從速檢查其所受領
    之物。如發見有應由出賣人負擔保責任之瑕疵時，應即通知
    出賣人。」「買受人怠於為前項之通知者，除依通常之檢查
    不能發見之瑕疵外，視為承認其所受領之物。」亦為民法第
    356 條第1 項、第2 項所明定。本件上訴人主張之瓦斯桶重
    量短少瑕疵，上訴人本得當場秤重確認，應係依通常檢查所
    得發現之瑕疵，上訴人就其主張84年年中至97年1 月間之歷
    次瓦斯買賣，既未盡其從速檢查、通知義務，依上開規定，
    應視為已承認先前受領之瓦斯桶，自非得再行主張瑕疵之損
    害賠償。
六、另按買賣標的物與其價金之交付，除法律另有規定或契約另
    有訂定或另有習慣外，應同時為之。民法第369 條定有明文
    。又給付有確定期限者，債務人自期限屆滿時起，負遲延責
    任；遲延之債務，以支付金錢為標的者，債權人得請求依法
    定利率計算之遲延利息；應付利息之債務，其利率未經約定
    ，亦無法律可據者，週年利率為5%，亦為民法第229 條第1
    項、第233 條第1 項前段、第203 條所明定。本件上訴人於
    97年1 月2 日起至同年2 月22日間，陸續向被上訴人訂購瓦
    斯，價款總計19萬5,672 元，上訴人已於97年1 月、2 月間
    陸續交貨，扣除97年2 月13日交貨瓦斯短少44公斤價款，上
    訴人結餘應付貨款為19萬4,264 元，為兩造所不爭執之事實
    ，兩造間復未就貨款給付時間為約定（本院97年11月6 日言
    詞辯論筆錄），依兩造貨到付款之習慣或上開法條規定，上
    訴人自應於97年2 月間被上訴人最後一次送貨時給付上開所
    有貨款，其逾期未給付，依上開法條規定，被上訴人就19萬
    4,264 元之貨款，請求上訴人給付付款期限後之97年4 月2
    日起算，至清償日止，按法定利率年息5%計算利息，亦屬有
    據。
七、從而，被上訴人本於兩造間買賣契約法律關係，訴請上訴人
    給付19萬4,264 元，及自97年4 月2 日起至清償日止，按年
    息5%計算之利息，為有理由，應予准許。又就民事訴訟法第
    427 條第1 項適用簡易程序所為被告敗訴之判決，法院應依
    職權宣告假執行，民事訴訟法第389 條第1 項第3 款定有明
    文。是則，原審判命上訴人如數給付，並以本件係就民事訴
    訟法第427 第1 項適用簡易程序所為被告敗訴之判決，並依
    職權為假執行之宣告，核無不合，上訴論旨指摘原判決不當
    ，求予廢棄，為無理由，應予駁回。
八、據上論結，本件上訴為無理由，依民事訴訟法第436 條之1
    第3 項、第449 條第1 項、第78條判決如主文。
中    華    民    國    97    年    11    月    14    日
                民事第二庭    審判長法  官  俞慧君
                                    法  官  陳玉曆
                                    法  官  王本源
以上正本證明與原本無異。
本判決不得上訴。
中    華    民    國    97    年    11    月    18    日
                                    書記官  陳淑女


司法院資訊處製作；財團法人民間司法改革基金會備份。
